【裁判字號】    99,上易,663
【裁判日期】    990727
【裁判案由】    竊盜
【裁判全文】
臺灣高等法院高雄分院刑事判決         99年度上易字第663號
上  訴  人
即  被  告  甲○○
上列上訴人因竊盜案件，不服中華民國99年5 月26日臺灣高雄地
方法院99年度審易字第1627號第一審判決（起訴案號：臺灣高雄
地方法院檢察署99年度偵字第8881號），提起上訴，本院判決如
下：
     主  文
上訴駁回。
     理  由
一、按上訴書狀應敘述具體理由；又第二審法院認為上訴書狀未
    敘述理由或上訴有刑事訴訟法第362 條前段之情形者，應以
    判決駁回之，同法第361 條第2 項、第367 條前段定有明文
    。而依法院辦理刑事訴訟案件應行注意事項第162 條規定：
    「……所稱具體理由，係指須就不服之判決為具體之指摘而
    言，如僅泛稱原判決認事用法不當或採證違法、判決不公等
    ，均非具體理由。……」亦即所謂具體理由，必係依據卷內
    既有訴訟資料或提出新事證，指摘或表明第一審判決有何採
    證認事、用法或量刑等足以影響判決本旨之不當或違法，而
    構成應予撤銷之具體事由，始克當之（例如：依憑證據法則
    具體指出所採證據何以不具證據能力，或依憑卷證資料，明
    確指出所為證據證明力之判斷如何違背經驗、論理法則）；
    倘僅泛言原判決認定事實錯誤、違背法令、量刑失之過重或
    輕縱，而未依上揭意旨指出具體事由，或形式上雖已指出具
    體事由，然該事由縱使屬實，亦不足以認為原判決有何不當
    或違法者（例如：對不具有調查必要性之證據，法院未依聲
    請調查亦未說明理由，或援用證據不當，但除去該證據仍應
    為同一事實之認定），皆難謂係具體理由，俾與第二審上訴
    制度旨在請求第二審法院撤銷、變更第一審不當或違法之判
    決，以實現個案救濟之立法目的相契合，並節制濫行上訴（
    最高法院97年度台上字第892 號判決意旨參照）。
二、經查，上訴人即被告甲○○雖於民國99年6月10日即上訴期
    間屆滿（即99年6月15日）前提出上訴書狀，並具理由略以
    伊對檢察官起訴之犯罪事實坦承不諱，惟因年事已高，鄉音
    又重，語意表達不情，致原判決認被告飾詞否認，而本案被
    告所竊之月桂冠清酒僅新台幣100 元，原判決判處有期徒刑
    6 月，量刑過重云云。惟查，被告經原審論以竊盜罪，判處
    有期徒刑6 月，並諭知易科罰金之折算標準，已經原審判決
    敘述：被告於99年1 月9 日中午12時50分許及接續於同日下
    午5 時30分許，在乙○○於高雄縣鳳山市○○路63號經營之
    「7-11便利商店」內，竊取乙○○所有之月桂冠清酒2 瓶之
    犯罪事實，業據乙○○於警詢證述明確，核與證人乙○○提
    供之監視錄影畫面9 張，顯示被告於99年1 月9 日至前開「
    便利商店」2 次，均有拿取貨架上之月桂冠清酒與大雕藥酒
    ，但每次結帳僅有1 瓶大雕藥酒之情形相符，而堪認定。又
    被告於警詢曾供稱：其於99年1 月9 日中午12時50分許，至
    前開「便利商店」曾選購取月桂冠清酒、大雕藥酒各1 瓶等
    語，嗣因警提示監視錄影畫面，顯示被告結帳時，僅有大雕
    藥酒1 瓶，並未將月桂冠清酒進行結帳，質疑被告是否將選
    取的月桂冠清酒1 瓶藏放衣服內時，被告則以「忘記了」敷
    衍，並拒絕回答警員後續之詢問，而其於偵查中，則坦承曾
    將月桂冠清酒放在口袋內，而辯稱：是忘了結帳云云，時而
    辯稱：錢帶不夠，要拿手錶抵押云云，時而辯稱：因為天氣
    冷，忘了等語，時而辯稱：其並未拿取月桂冠清酒云云，嗣
    於本院審理期間，則辯稱：未曾至前開「便利商店」購物云
    云，其歷次所為之供述，不僅前後不一，且相互矛盾而不可
    採等理由；且被告前因強盜案件，經法院判處有期徒刑5 年
    2 月，於84年4 月26日假釋出獄，又因竊盜案件，經法院分
    別判處有期徒刑有期徒刑2 年、4 月，嗣經裁定定應執行刑
    有期徒刑2 年2 月確定，再因偽造文書、竊盜等案件，經法
    院判處應執行有期徒刑8 月確定，而撤銷假釋，接續執行殘
    刑有期徒刑3 年2 月23日，而於90年6 月28日假釋，嗣因假
    釋期間，再犯竊盜案件，經法院判處有期徒刑2 年，而撤銷
    假釋，接續執行殘刑有期徒刑2 年1 月17日，並於98年12月
    25 日 執行完畢，此有臺灣高等法院被告前案紀錄表1 份在
    卷可佐，被告於有期徒刑執行完畢後，5 年內故意再犯本件
    有期徒刑以上之罪，為累犯，應依刑法第47條第1 項規定加
    重其刑；復於量刑審酌被告為成年人，不思以正當方法賺取
    財物，竟貪圖小利接續竊取月桂冠清酒，破壞他人對財產權
    之支配，危害社會治安，行為實無可取，而被告係19年2 月
    14日出生，有記載被告年籍資料之警詢筆錄1 份在卷可佐，
    被告行為時，雖未滿80歲，但年歲已大，而被告本件竊取財
    物價值非鉅，犯罪所生危害不大，且犯罪手段和平，然被告
    除有前述構成累犯之前科紀錄外，早自61年起，即有多次竊
    盜案件經法院判刑之紀錄，有臺灣高等法院被告前案紀錄表
    1 份附卷足憑，素行非佳，而被告犯後未見悔意等一切情狀
    ，理由堪稱完備，且依其量刑審酌之事項，亦無何違反刑法
    第57條規定之情事，客觀上並無不當之處。又被告上訴狀所
    載之理由，僅以被告表達不清而原判決量刑過重，但未明確
    指出原審判決上開所為之判斷及量刑，有如何違背經驗、論
    理法則之處，亦即並未就原審之採證及判斷指出判決有何違
    背法令或不當之處，其上訴即不合法律上之程式。
三、再上訴不合法律上之程式之情形，雖依刑事訴訟法第367 條
    但書規定：「但其情形可以補正而未經原審法院命其補正者
    ，審判長應定期先命補正。」，惟該條但書規定係指上訴書
    狀未敘述理由，原審未命補提理由書狀之情形。換言之，應
    認僅於被告或檢察官上訴未敘述理由時，原審法院可命其補
    正，而未經原審法院命其補正，第二審法院審判長始應定期
    間先命補正，苟被告或檢察官提起上訴時，上訴書狀已載理
    由者，即不適用。被告上訴書狀敘述之上訴理由是否具體，
    既非原審法院可命補正之事項，即毋庸先命補正。從而，上
    訴人即被告之上訴理由書狀未敘述具體理由，且於上訴期間
    屆滿後之20日內（即99年7 月5 日以前），亦未補提上訴具
    體理由，依上開規定，顯屬違背法律上之程式，應由本院依
    同法第367 條前段、第372 條規定，不經言詞辯論判決如主
    文。
中    華    民    國    99    年    7     月    27    日
                  刑事第七庭  審判長法  官 莊飛宗
                                    法  官 謝宏宗
                                    法  官 蔡廣昇
以上正本證明與原本無異。
不得上訴。
中    華    民    國    99    年    7     月    27    日
                                    書記官 曾允志

司法院資訊處製作；財團法人民間司法改革基金會備份。
